【裁判字號】    89,上訴,3
【裁判日期】    890224
【裁判案由】    殺人未遂
【裁判全文】
臺灣高等法院高雄分院刑事判決    八十九年度上訴字第三號
    上訴人即被告  戊○○
    選任辯護人    許銘春  律師
右上訴人因殺人未遂案件，不服臺灣屏東地方法院八十八年度訴字第五七六號中華民
國八十八年十一月三十日第一審判決（起訴案號：臺灣屏東地方法院檢察署八十八年
度偵字第四０八七號），提起上訴，本院判決如左：
      主  文
上訴駁回。
      事  實
一、戊○○、丁○○（原姓名楊偉景，嗣已改姓溫）與丙○○與其三人之朋友約六、
    七人，於八十八年五月四日凌晨，與江菊程、徐秋樺及其二人之朋友乙○○在屏
    東縣三地門鄉之來來卡拉ＯＫ喝酒作樂後，又於同日凌晨二時許轉往屏東縣三地
    門鄉賽嘉村山水花卡拉ＯＫ飲酒作樂，因於前往山水花卡拉ＯＫ店之搭車途中，
    乙○○之手臂打到戊○○等人之朋友丁○○臉部而引起戊○○、丁○○、丙○○
    三人不悅，於到達山水花卡拉ＯＫ包廂內飲酒作樂時，乙○○又與戊○○發生口
    角，戊○○、丁○○、丙○○及其等之朋友約六、七人遂共同基於殺人之犯意，
    先持破酒瓶割乙○○人身要害之後頸部，使乙○○之頸部受有十七乘三乘四甲分
    之割裂傷後，再持煙灰缸、破酒瓶往乙○○頭部砸，致使乙○○倒地後，再以煙
    灰缸、破酒瓶集中往乙○○頭部之人身要害砸及割刺，因而致使乙○○頭部顱頂
    受有六處裂傷分別為三乘二乘一甲分、十二乘二乘二甲分、四乘一乘一甲分、十
    五乘三乘三甲分、四乘一乘一甲分、六乘一乘一甲分，前額、臉部、鼻樑裂傷受
    有五處分別為三乘一乘一甲分、五乘一乘一甲分、一乘一甲分、三乘一乘一甲分
    、三甲分，左手掌背部及手指四處裂傷分別為十一乘二乘一甲分、二乘一乘一甲
    分、六乘一乘一甲分、三乘二乘一甲分，右手掌受有七乘二乘一甲分裂傷等傷害
    ，並致使乙○○陷於昏迷狀態，幸經江菊程、徐秋樺將乙○○緊急送台灣省立屏
    東醫院急救始幸免於死。
二、案經乙○○訴請屏東縣警察局里港分局移送台灣屏東地方法院檢察署檢察官偵查
    起訴。
      理  由
一、訊據上訴人即被告戊○○雖坦承有前揭毆打告訴人乙○○之事實，惟矢口否認殺
    人未遂犯行，辯稱：只是要教訓告訴人，並無殺人之意思云云。上訴人即被告丙○○亦矢口否認右開犯行，辯稱：當時其雖在場，但並未參與毆打告訴人云云。
    上訴人即被告丁○○亦否認前揭犯行，辯稱：當時其人正在屏東縣高樹鄉之友人
    江俊億家中，並不在現場云云。經查：
（一）、告訴人乙○○業經於警訊時指訴「是很多人將我毆打並拿酒瓶打我，但我知
        道有丙○○ˋ楊偉景ˋ戊○○等三人也在場，並出手打我」，「是的，就是
        他們三人（指被告等）」，「當時發生時他們三人（指被告）就用手ˋ酒瓶
        ˋ煙灰缸相互打我頭部及身體約五分鐘，我倒在地上後他們持續又打我約一
        分鐘，他們才收手，我就昏迷不醒人事」等情。在檢察官偵查中又指稱「他
        （指丁○○）當天確實有在場，並且有出手打我」（見偵查卷第二十九頁反
        面）等語。於原審中復供稱「：：：丁○○我確定有打我，戊○○ˋ丁○○
        ˋ丙○○他們三人都有打我」（原審卷第二十一頁）。其於警訊及原審偵ˋ
        審中均明確指述稱：被告三人於案發時均在場，並均參與毆打殺害之犯行；
        被告等與其朋友共有約六、七人；核與目擊證人江菊程在警訊中所證「當時
        現場一片混亂，詳人數我不清楚，但現場有丙○○：：：戊○○：：：楊偉
        景：：：都在場」，「是因為被害人的手擦撞到楊偉景的臉，而卻引起楊某
        不悅之故，當時我沒坐在車上，而是在他們下車後，我聽到他們正為此事發
        生爭執」；其又於偵查中證稱：當天我有在場，他們三人也有在場（偵查卷
        第八頁反面）等情相符。告訴人已指稱被告等係持破酒瓶割其後頸部，再持
        煙灰缸、破酒瓶往頭部砸，致使其倒地後再以煙灰缸、破酒瓶集中往頭部之
        人身要害砸及割刺，並持續毆打至其陷於昏迷狀態，而使其受有事實欄所載
        之嚴重傷勢等案發經過事實在卷，經核其指述之過程與其提出之三重醫院診
        斷證明書及台灣省立屏東醫院之急診病歷（參見原審卷）相符，自足採信。
        又以被告三人係以持破酒瓶割告訴人後頸部，再持煙灰缸、破酒瓶往頭部砸
        ，致使告訴人倒地後再以煙灰缸、破酒瓶集中往頭部之人身要害砸及割刺等
        之兇殘手段為之，且使告訴人之後頸部受有十七乘三乘四甲分之重大割裂傷
        ，頭部顱頂受有六處分別為三乘二乘一甲分、十二乘二乘二甲分、四乘一乘
        一甲分、十五乘三乘三甲分、四乘一乘一甲分、六乘一乘一甲分之裂傷，前
        額、臉部、鼻樑受有五處分別為三乘一乘一甲分、五乘一乘一甲分、一乘一
        甲分、三乘一乘一甲分、三甲分之裂傷等重大傷勢，其等係基於殺人犯意為
        之，而非只是傷害意思，自足認定。
（二）、被告丙○○雖辯稱其雖在場，但並未參與毆打告訴人云云，惟查其確有參與
        毆打告訴人之犯行，業據告訴人明確指訴在卷。佐以現場證人江菊程在原審
        證稱：當時被告丙○○曾稱告訴人在前往山水花卡拉ＯＫ店之搭車途中打到
        其朋友，而欲打告訴人，其遂請求被告丙○○給個面子不要傷害告訴人，但
        被告丙○○不允，且連他都要毆打（原審卷第四十三頁正ˋ反面）等語之情
        狀，被告於盛怒下參與毆打殺害告訴人之犯行，自足認定。
（三）、被告丁○○雖辯稱：當時其人正在屏東縣高樹鄉之友人江俊億家中，並不在
        現場云云。然查，其確有參與毆打告訴人之犯行，業據告訴人明確指述在卷
        ，而告訴人之指述足採，並據證人江菊程在警訊及偵查中證稱事發時其確有
        在場，業見前述。至於證人江俊億雖附和被告而證稱當日被告係於其家中喝
        酒，惟經隔離訊問後，被告稱：「當日其自夜間部下課後，於晚上十一時許
        去找江俊億，然後去卡拉ＯＫ唱歌，唱完後再到江俊億住處唱酒，...，當
        天其二人係喝二瓶維土比」，證人則證稱：「當天與被告二人放學後就直接
        到其家中喝酒，沒有到卡拉ＯＫ唱歌，喝的是高樑酒」等語」，證人之證詞
        與被告之供詞就當日之行蹤及所喝的酒之種類等重要之點均不同；再佐以被
        告於警訊時係辯稱當時是在高樹鄉高樹村好地方卡拉ＯＫ內喝酒，而非辯稱
        在證人家中喝酒等情，證人之證詞應係附和被告之不實證詞，自不足採信。
        另證人江菊程嗣於原審中所證其印象記不清楚，不知丁○○有沒有在現場，
        又云好像沒有在現場云云，既與其於警訊及偵查中所證不符，且與告訴人指
        訴有違，自難採為被告丁○○有利之證據。又證人陳惠卿ˋ柴瑞玲雖在本院
        均證稱只有戊○○拿煙灰缸丟被害人，丁○○不在場云云。惟查被害人乙○○所受之傷勢，計有頭部顱頂六處裂傷ˋ鼻樑裂傷五處ˋ左手掌背部及手指
        四處裂傷ˋ右手掌裂傷一處，詳如前述。按裂傷乃利器切割所致，設若本件
        僅被告戊○○一人持煙灰缸丟擲被害人，絕不致造成被害人身體多達十餘處
        之裂傷甚明，是其二人所證顯與證據資料不符，純屬袒護被告之詞而與事實
        不合，殊難採為有利於被告等之證據。綜上所述，被告三人所辯均顯係事後
        卸責之詞，不足採信，其等犯行，事證均已明確，足以認定。
二、核被告三人所為，均係犯刑法第二百七十一條第二項、第一項之殺人未遂罪。被
    告三人與其他在場參與犯罪之人，其間有犯意聯絡及行為分擔，均為共同正犯。
    被告三人殺害告訴人而未生死亡之結果，為未遂犯，應予減輕其刑。原審經審酌
    被告三人犯後均猶否認犯行，態度不佳，僅因細故即欲致人於死，所用之手段兇
    殘，情節非輕，因細故爭吵即犯罪之動機、目的，已與告訴人達成和解賠償其損
    害等一切情狀，引用刑法第二十八條ˋ第二百七十一條第二項ˋ第一項ˋ第二十
    六條前段，判處被告各有期徒刑五年二月，認識用法，均無違誤，量刑亦稱允洽
    。被告等上訴意旨或否認犯罪ˋ或避重就輕而均指摘原判決不當，核無理由，均
    應駁回。
三ˋ據上論結，應依刑事訴訟法第三百六十八條，判決如主文。
本案經檢察官林炳雄到庭執行職務。
中    華    民    國     八十九     年       二       月     二十四   日
                              臺灣高等法院高雄分院刑事第七庭
                                  審判長法官  李文雄
                                        法官  郭雅美
                                        法官  王光照
右正本證明與原本無異。
如不服本判決，應於判決送達後十日內向本院提出上訴狀，其未述理由者並應於提
出上訴狀後十日內向本院補提理由書（應附繕本)。
                                      書記官  謝永祥
中    華    民    國     八十九     年       二       月     二十五   日
附錄：本判決論罪科刑法條：
刑法第二百七十一條第一項：殺人者，處死刑、無期徒刑或十年以上有期徒刑。
刑法第二百七十一條第二項：前項之未遂犯罰之。
                                                                        Ｄ


司法院資訊處製作；財團法人民間司法改革基金會備份。
